臺灣高雄地方法院民事判決　　　　　　 110年度訴字第1116號
原　　　告　AV000-A108233（年籍詳卷）
被　　　告　譚振偉　


上列當事人間請求損害賠償事件，本院於中華民國110 年12月30
日言詞辯論終結，判決如下：
    主      文
被告應給付原告新臺幣10萬元，及自民國110 年3 月6 日起至清
償日止，按週年利率百分之五計算之利息。
原告其餘之訴駁回。
訴訟費用由被告負擔六分之一，餘由原告負擔。
本判決第一項得假執行。但被告以新臺幣10萬元為原告預供擔保
後，得免為假執行。
原告其餘假執行之聲請駁回。
    事實及理由
一、按行政機關、司法機關及軍法機關所製作必須公示之文書，
    不得揭露被害人之姓名、出生年月日、住居所及其他足資識
    別被害人身分之資訊，性侵害犯罪防治法第12條第2 項定有
    明文。本件原告係基於遭被告性侵害犯罪之侵權行為事實，
    訴請被告損害賠償，依上開規定，本判決書自不得揭露原告
    之身分識別資訊，其詳細身分識別資料詳卷所載，合先敘明
    。
二、原告主張：兩造前為男女朋友，自民國106 年6 月開始交往
    ，至108 年2 月10日分手。被告於兩造交往期間之某不詳日
    期，未徵得原告同意，私自以手機竊錄兩造在被告房間內為
    性行為過程之性愛錄音（下稱系爭錄音），原告嗣於108 年
    2 月10日經被告告知始知悉上情，被告此舉已侵害原告之隱
    私權且情節重大，致原告受有精神上痛苦，應賠償原告精神
    慰撫金新臺幣（下同）20萬元。其後，被告竟復向原告稱若
    願與其再發生一次性行為，被告即同意刪除系爭錄音檔案等
    語（下稱系爭條件），原告唯恐系爭錄音檔未來遭被告散佈
    ，迫於無奈同意原告之要求，而於108 年3 月間某日與被告
    發生一次性行為，被告以系爭條件脅迫原告與其發生性行為
    ，已侵害原告之性自主決定權且情節重大，致原告身心遭受
    極大傷害而受有精神痛苦，應賠償原告精神慰撫金40萬元。
    為此，爰依民法第184 條第1 項前段、第195 條規定，提起
    本件訴訟等語。並聲明：㈠被告應給付原告60萬元及自起訴
    狀繕本送達翌日起至清償日止，按年利率5 ％計算之利息；
    ㈡願供擔保，請准宣告假執行。
三、被告則以：兩造於107 年12月即已協議分手，被告在交往期
    間從未竊錄兩造間之性愛錄音，亦未告知原告有竊錄兩造之
    性愛錄音，惟兩造分手後原告不斷藉故騷擾被告，因此才在
    電話中說出告證2 所示內容之氣話，目的是為讓原告認為被
    告不可取，知難而退；又兩造固於108 年3 月間曾發生性行
    為，然係出於兩造合意，被告未以性愛錄音脅迫原告；上情
    業經臺灣高雄地方檢察署（下稱高雄地檢署）109 年度偵字
    第1023號、109 年度偵續字第58號、109 年度偵續一字第9
    號、台灣高等檢察署高雄檢察分署110 年度上聲議字第875
    號等案（以下合稱系爭偵查案件）調查詳盡而為不起處分確
    定，足見被告並無侵害原告隱私權、妨害性自主決定權等侵
    權行為存在等語置辯。並聲明：㈠原告之訴及假執行之聲請
    均駁回；㈡如受不利判決，願供擔保請准宣告免為假執行。
四、兩造不爭執事項：
  ㈠兩造前為男女朋友，自106 年6 月開始交往直至107 年12月
    （分手時點兩造尚有爭執），兩造在交往期間曾發生數次性
    行為。
  ㈡原告提出之告證2 錄音譯文所載對話內容及時間為真正。
  ㈢兩造分手後，另於108 年3 月間某日再發生性行為1 次。
五、得心證之理由：
  ㈠按當事人主張有利於己之事實者，就其事實有舉證之責任，
    但法律別有規定，或依其情形顯失公平者，不在此限，民事
    訴訟法第277 條定有明文。次按依民法第184 條第1 項前段
    規定，侵權行為之成立，須行為人因故意過失不法侵害他人
    權利，亦即行為人須具備歸責性、違法性，並不法行為與損
    害間有因果關係，始能成立，且主張侵權行為損害賠償請求
    權之人，對於侵權行為之成立要件應負舉證責任（最高法院
    100 年度台上字第328 號判決要旨可參）。又各當事人就其
    所主張有利於己之事實，均應負舉證之責，故一方已有適當
    之證明者，相對人欲否認其主張，即不得不更舉反證；原告
    對於自己主張之事實已盡證明之責後，被告對其主張，如抗
    辯其不實並提出反對之主張者，則被告對其反對之主張，亦
    應負證明之責，此為舉證責任分擔之原則。原告主張被告有
    竊錄兩造性愛錄音、脅迫原告與其發生性行為等侵權行為，
    惟被告否認之，依前引規定及說明，應由原告就被告有為上
    開行為之利己事實負舉證責任，倘原告已盡相當之舉證，則
    應由被告提出反證以推翻原告之舉證。
  ㈡被告有無竊錄兩造之性愛錄音？
  1.經查，兩造於108 年6 月29日在電話中談到：「（原告：…
    我們交往的時候，你不是沒有經過我同意，然後發生性關係
    的時候，你不是有給我偷錄音嗎！你到底刪掉那個檔案了嗎
    ？）被告：我早就刪掉了。」、「（原告：那你偷偷錄我那
    個性愛過程的檔案，我拜託你刪掉好嗎！我希望你可以不要
    留著備份還是什麼的。）被告：妳放心吧，我會照妳說的去
    做。」、「被告：人道？！好反正妳說的事情我已經做了。
    （原告：你說你跟她分手了嗎？）被告：我是說錄音的事情
    。」、「（原告：上次我們見面的時候，四月還是三月，就
    是你跟我講的時候…這件事情我會覺得你這個人怎麼這樣，
    我很難以置信你會做出這種偷錄的行為，而且我這麼相信你
    ，你沒經過我同意，可是你卻這樣做，分手之後才讓我知道
    ，然後那個檔案也不知道有沒有外流，也不知道刪掉了沒）
    被告：我電腦沒給人家修，我沒上傳是要外流給誰」等語，
    有原告提出之錄音譯文為證（見雄司調卷第13、15頁）。
  2.被告對曾為上開陳述固不爭執（見不爭執事項㈡），但辯稱
    ：伊在電話中所稱刪掉了，是指刪除原告的照片及原告傳給
    伊的東西，非指錄音等語（見本院卷第21頁）。惟參諸上開
    對話，原告明確詢問是否已將偷錄的性愛錄音刪除，被告旋
    即回稱早就刪掉了，並明確陳述就錄音之事已按照原告所說
    去做，從未反駁或否認有偷錄性愛錄音之事實，是被告所稱
    刪除的檔案顯非原告傳給被告之照片或檔案等。況被告在系
    爭偵查案件檢察官訊問時已自承：我們協議分手後，原告還
    是一直來騷擾我，我不想跟她繼續了，所以我才跟她說我有
    偷錄音，想要讓他覺得我這個人不可取不要再來找我等語（
    見高雄地檢署109 年度偵字第1023號卷，下稱偵字卷，第16
    頁），足認被告確曾告知原告有竊錄兩造交往期間之性愛錄
    音，被告此部分所辯應係臨訟卸責之詞，要不足採。據此，
    被告既曾告知原告有竊錄兩造之性愛錄音，原告主張被告有
    竊錄性愛錄音之不法行為，即屬有據。
  3.被告另辯稱：縱使其曾告知原告有竊錄兩造之性愛錄音，也
    只是因遭原告騷擾說出的氣話而已，且原告前以同一事由對
    被告提起告訴，檢察官扣押被告手機及電腦中之錄音檔，時
    間及內容均與原告無關，並經系爭偵查案件為不起訴處分確
    定在案，足證被告並未竊錄與原告之性愛錄音等語。而查，
    原告係於108 年8 月12日對被告提出妨害秘密之刑事告訴，
    經高雄地檢署於108 年10月9 日持本院核發之搜索票前往被
    告住處搜索，扣押被告之手機、筆記型電腦及隨身碟，經警
    方檢視上開手機、筆記型電腦及隨身碟內現存檔案，雖查得
    幾筆男女性愛過程之錄音檔案，但經檢查事務官撥放予原告
    確認後，原告均稱無法確認是否係其與被告之性愛錄音，且
    上開檔案顯示之存檔時間係在兩造交往之前，故扣押之檔案
    均無證據可認係兩造之性愛錄音，檢察官遂以此為由作成不
    起訴處分確定，有高雄地檢署109 年度偵續一字第9 號不起
    訴處分書可稽（見本院卷第73-78 頁），並經本院核閱系爭
    偵查案件全卷無訛，固堪認被告於108 年10月9 日遭搜索時
    ，其所有手機或筆電內並無兩造之性愛錄音檔案。然參諸兩
    造於108 年6 月29日之上開對話，原告詢問被告是否刪除檔
    案時，被告即回覆早已刪除，是無法排除被告遭搜索前早已
    將其自承的兩造性愛檔案刪除，且原告雖於系爭偵查案件曾
    聲請檢察官復原手機及筆記型電腦內刪除之檔案，但因檢察
    官認無必要而未實際復原檔案，此業經上開不起訴處分書記
    載明確，故本院認尚不足因被告遭扣押之手機及電腦內未查
    得兩造之性愛錄音檔案，即可推認被告實際上並未竊錄。又
    本院審酌被告在系爭偵查案件中自承係在兩造分手後，告知
    原告有竊錄兩造之性愛錄音，已如前述，其雖稱係為擺脫原
    告糾纏之氣話，但衡諸常情，被告若僅欲擺脫原告糾纏，與
    其徹底分手，尚有諸多方式可為，但被告對原告陳述有竊錄
    兩造之性愛錄音檔案，無異將使原告更緊張、恐懼及憤怒，
    並為確認被告是否已刪除檔案或追究被告責任，反而頻繁要
    求與被告碰面，且其此舉乃自承犯罪行為，甚將自招刑事訴
    追之風險，是被告稱其係為免遭原告糾纏始為虛偽陳述，顯
    與常情有悖，尚難採信。
  4.綜上，本院認原告就被告有竊錄兩造之性愛錄音乙節，已提
    出相當之舉證以實其說，但被告提出之反證尚不足動搖本院
    已形成之心證，是依前揭舉證責任分配原則，即應為對被告
    不利之認定，故被告有竊錄兩造性愛過程之錄音，應堪認定
    。
  ㈢被告有無以系爭條件要求與原告為性行為？
  1.原告主張：被告於108 年2 月10日告知有竊錄系爭錄音後，
    屢次以系爭條件要求與原告發生性行為，其因唯恐錄音檔將
    來遭被告散佈，始於同年3 月同意被告之要求，其等因而於
    108 年3 月間發生1 次性行為等語，並提出兩造108 年10月
    7 日之通話譯文為其論據。被告不爭執兩造曾於108 年3 月
    間再次發生性行為，且曾有上開108 年10月7 日錄音譯文所
    示對話，但否認曾以刪除系爭錄音檔為條件要求原告與其為
    性行為，並辯稱：伊在108 年10月7 日接到原告電話時正在
    上班，在對話中前半段均否認原告之陳述，只是因正在上班
    不得不掛斷電話，伊知道原告想聽到什麼才會善罷干休，後
    來才照著原告的意思去說，因為這樣原告才會掛斷電話等語
    。
  2.而查：
  ⑴綜觀兩造於108 年10月7 日之對話內容全文，原告於錄音時
    間０分11秒第一次提到「你在圖書館或電話中說如果我與你
    做愛，就刪掉錄音」等語，被告立即回答「我沒這樣，妳記
    錯了」；原告嗣於錄音時間1 分25秒再提到「你當時跟我講
    說如果妳跟我做愛，你就刪掉，當時是在想什麼」等語，被
    告則稱太久不記得當時情形；其後，原告要求被告回想，提
    示被告當時從加拿大回來，原告到圖書館找被告，於錄音時
    間2 分45秒第三次說「我們談到偷錄的事情，我覺得你不該
    這樣，你說如果答應再做一次，就刪掉」等語，被告回答「
    那時在吵架對吧，是不是在吵架」等語，原告遂回稱當時沒
    有吵架，只是當時原告很糾結被告與美髮師有沒有在一起的
    事情；原告復於錄音時間3 分22秒第四次問「二月底吧，你
    那時候是什麼心態跟我講說如果跟你做愛，就刪掉偷錄的檔
    案，是想跟我做愛才說，還是有其他原因」等語，被告回答
    「那是氣話，我早就已經刪掉了，說真的」；原告又於錄音
    時間4 分07秒第五次再問「你是想跟我做愛，所以講如果妳
    跟我做愛，我就刪掉，還是無論那個女生都可以，我只是想
    知道你在想什麼」，被告回稱「第一個」，原告於錄音時間
    4 分32秒進一步追問「就是你想跟我做愛，所以你才說如果
    跟你做愛，你就刪掉偷錄的性愛檔案」，被告回稱「嗯」（
    見高雄地檢署109 年度偵續字第58號卷，下稱偵續卷，第37
    -39 頁）。
  ⑵據上可知，原告詢問「你說如果跟你做愛，就刪掉偷錄檔案
    」後，被告係否認有提此條件，隨後並表示時間久遠不記得
    當時說什麼，之後是在原告不斷就同一問題反覆追問第五次
    時，才就原告設定的二選一問題中，選擇了「因想與原告做
    愛才說如果原告與其做愛，就刪掉檔案」的選項，堪認被告
    是在否定有提出系爭條件後，因歷次的回答均無法使原告滿
    意並停止重複追問，最終被動的在原告已設有前提條件的命
    題中擇一回答，並非被告主動陳述有向原告提出系爭條件。
    則就兩造上開對話歷程以觀，被告辯稱其最終的陳述係因知
    悉原告想聽到什麼才會善罷干休，後來才照著原告的意思去
    說，因為這樣原告才會掛斷電話等語，並非無據。故本院認
    被告既未在兩造電話交談中主動談及曾對原告提出系爭條件
    ，且被告最終回答的上開選項不無可能係出於敷衍原告使其
    不再繼續追問之目的，所述真實性尚有疑義，是單憑上開對
    話譯文尚不足令本院產生被告曾對原告提出系爭條件之確信
    心證。此外，原告未能提出其他積極證據以證其所述為真，
    基於前引舉證責任分配原則，應為對原告不利之認定，故原
    告主張被告曾對其提出系爭條件，致其被迫同意發生性行為
    乙節，尚難採信。
  ㈣原告請求被告給付精神慰撫金，有無理由？數額若干？
  1.按因故意或過失，不法侵害他人之權利者，負損害賠償責任
    。不法侵害他人之身體、健康、名譽、自由、信用、隱私、
    貞操，或不法侵害其他人格法益而情節重大者，被害人雖非
    財產上之損害，亦得請求賠償相當之金額。民法第184 條第
    1 項前段、第195 條第1 項分別定有明文。所謂隱私權，乃
    係不讓他人無端干預其個人私的領域之權利，此種人格權乃
    是在維護個人尊嚴，保障追求幸福所必要而不可或缺者。人
    的尊嚴是憲法體系的核心，人格權為憲法的基石，是一種基
    本權利。是倘未得他人同意，攝錄他人性交行為之過程，或
    他人身體私密部位，自已干擾他人私領域之權利，而該當隱
    私權之侵害。次按不法侵害他人之人格權，被害人受有非財
    產上損害，加害人雖亦負賠償責任，但以相當之金額為限，
    所謂相當，自應以實際加害情形與其受影響是否重大，及被
    害者之身分地位與加害人經濟狀況等關係定之；其核給之標
    準固與財產上損害之計算不同，然非不可斟酌雙方身分資力
    與加害程度，及其他各種情形核定相當之數額（最高法院47
    年台上字第1221號、51年台上字第223 號裁判足資參照）。
  2.經查，被告未經原告同意以手機竊錄系爭錄音一情，業經本
    院認定如前，被告即係以不法之方法，無端干預原告個人私
    領域之權益，自屬不法侵害原告之隱私權，原告主張其因擔
    心系爭錄音之存否，及將來是否遭人散布，對自身名譽、安
    全深感不安，身心遭受極大傷害而受有精神痛苦，依民法第
    184 條第1 項前段、第195 條第1 項規定，請求非財產上之
    損害賠償，即屬有據。而原告為碩士畢業，目前在學校工作
    ，月收入約36,000元，其於109 年度名下無財產；被告為碩
    士畢業，現從事環境工程業，每月收入約4 萬元，於109 年
    度名下無財產等情，業經兩造陳明在卷（見本院卷第68頁）
    ，並有兩造之稅務電子閘門財產所得調件明細表可參（置審
    訴卷第31頁資料袋內）。本院審酌上開兩造之身分、地位、
    經濟狀況，及被告於未經被原告同意下，以手機竊錄其與原
    告發生性行為過程之非公開活動聲音，原告因擔心該私密錄
    音將來是否遭人散布，造成心理之恐懼不安，亦將影響其日
    後生活及與他人間之往來交流，對原告之身心傷害非微等一
    切情狀，認原告請求非財產損害賠償之精神慰撫金以10萬元
    為適當，逾此部分請求容有過高，不應准許。
  3.另原告主張其因被告提出系爭條件，迫於壓力而與被告於10
    8 年3 月間發生性行為1 次，侵害其之性自主決定權乙節，
    因原告未能證明被告確有此行為存在，故其主張性自主決定
    權遭侵害，請求賠償精神慰撫金40萬元，為無理由。
六、綜上所述，原告依侵權行為法律關係，請求被告應給付原告
    10萬元，及自起訴狀繕本送達翌日即110 年3 月6 日（見雄
    司簡調卷第35頁）起至清償日止，按週年利率5 ％計算之利
    息為有理由，應予准許；逾此所為請求，為無理由，應予駁
    回。兩造均陳明願供擔保，聲請宣告假執行及免為假執行。
    就原告勝訴部分因所命給付金額未逾50萬元，爰依民事訴訟
    法第389 條第1 項第5 款規定，應依職權宣告假執行，毋庸
    命原告供擔保，另依被告之聲請酌定相當之擔保金額准許之
    。原告敗訴部分，其假執行之聲請失所附麗，應予駁回。
七、本件事證已臻明確，兩造其餘主張及舉證，核與本件判決結
    果無影響，爰不再予逐一論駁，併此敘明。
八、據上論結，原告之訴一部有理由、一部無理由，依民事訴訟
    法第79條、第389 條第1 項第5 款、第392 條第2 項，判決
    如主文。
中    華    民    國   111    年    1     月    21    日
                  民事第四庭  法  官  徐彩芳
以上正本係照原本作成。
如對本判決上訴，須於判決送達後20日內向本院提出上訴狀。如
委任律師提起上訴者，應一併繳納上訴審裁判費。
中    華    民    國   111    年    1     月    21    日
                              書記官  盧瑞芳